【裁判字號】    90,交易,114
【裁判日期】    900423
【裁判案由】    公共危險
【裁判全文】
臺灣高雄地方法院刑事判決                          九十年度交易字第一一四號
    公  訴  人  臺灣高雄地方法院檢察署檢察官
    被      告  甲○○
右列被告因公共危險案件，經檢察官提起公訴（八十九年度偵字第二二九號），
本院判決如左：
    主  文
甲○○服用酒類，不能安全駕駛動力交通工具而駕駛，處拘役參拾日，如易科罰金，
以參佰元折算壹日。
    事  實
一、甲○○明知已因服用酒類，達不能安全駕駛動力交通工具之程度，竟仍於民國八
    十九年九月三十日晚上十一時許，駕駛動力交通工具即車牌號碼ＨＴＩ—五一九
    號重型機車，行經高雄市○○區○○路與華夏路口時，竟因服用酒類，注意力降
    低，騎車蛇行不穩定，情狀可疑而為警攔檢。嗣經警以酒精測試器檢測其呼氣酒
    精濃度，測得甲○○之呼氣所含酒精濃度達每公升零點七三毫克，始悉上情。
二、案經高雄市警察局左營分局移送臺灣高雄地方法院檢察署檢察官偵查起訴。
    理  由
一、右揭犯罪事實，業據被告甲○○迭於警訊及偵審中供承不諱，核與證人即現場攔
    檢並對被告進行呼氣酒精濃度測試之警員吳大森於本院審理中證述情節相符，且
    被告為警攔檢後所測得之呼氣所含酒精濃度確達每公升零點七三毫克等情，亦有
    被告為警查獲時其呼氣所含酒精濃度檢測單、高雄市政府警察局舉發違反道路通
    管理事件通知單及被告違反刑法第一百八十五條之三案件測試觀察紀錄表等件存
    卷可參，足見被告之自白核與事實相符，自可採為論罪科刑之依據。按刑法第一
    百八十五條之三規定所謂「不能安全駕駛」，係抽象危險犯，並不以發生具體危
    險為必要，對於呼氣酒精濃度已達每公升零點五五毫克（．五五ＭＧ＼Ｌ）以
    上，肇事率為一般正常人之十倍，認為已達不能安全駕車之標準，此業經法務部
    八十八年五月十八日以法八八檢字第一六六九號函告週知，應為絕對不能安
    全駕駛動力交通工具，且按就醫學文獻所知，酒精對人體造成之影響，於呼氣時
    酒精濃度達每公升零點二五毫克（約合體內血液中酒精濃度五ＭＧ＼ＤＬ或零
    點零五％）即會輕度中毒，造成輕度協調功能降低；呼氣酒精濃度達每公升零點
    五毫克時（約合體內血液中酒精濃度一ＭＧ＼ＤＬ或零點一％）屬輕到中度
中毒症狀，出現反應較慢、感覺減低、影響駕駛之狀況；又飲酒後一小時許，其
    體內血液酒精濃度可達最高，飲酒一小時後其體內之酒精濃度隨即消減，此亦分
    別有行政院國軍退除役官兵輔導委員會臺北榮民總醫院八十八年八月五日（八八
    ）北總內字第二六八六八號函文、八十八年十月二十六日（八八）院賓文廉字第
    一三四七號臺灣高等法院函中台北醫學院附設醫院精神科主任蔡尚穎「酒精對
    人體生理與行為之影響」一文可據。而本件被告係八十九年九月三十日晚上九時
    許，與朋友在高雄縣仁武鄉○○路旁之小吃部一起飲酒，嗣於同日晚上十一時許
    ，騎乘機車行經高雄市○○路與華夏路口時，因情狀可疑而為警攔檢測試其呼氣
    酒精濃度時係酒後之二小時，其呼氣所含酒精濃度之測試已達為每公升零點七三
    毫克，顯然於被告於騎車之始，其體內酒精濃度應即高於肇事後所測得之數值，
    雖尚未發生事故或導致他人傷亡等情，然揆諸前揭說明，足認被告當時顯已達不
    能安全駕駛之情狀。本件事證已臻明確，被告之犯行洵堪認定，應予依法論科。
二、核被告所為，係犯刑法第一百八十五條之三服用酒類不能安全駕駛動力交通工具
    而駕駛罪。爰審酌酒精成分對人之意識能力具有不良影響，超量飲酒後會導致對
    週遭事務之辨識及反應能力較平常狀況薄弱，被告服用酒類達不能安全駕駛之程
    度，竟仍騎乘機車於道路上行駛，對一般往來之人車均生高度危險性，實有可罰
    ，惟念其犯後坦承犯行，犯罪後態度尚稱良好等一切情狀，量處如主文所示之刑
    ，又被告於行為後，刑法第四十一條業經立法院於九十年一月四日修正為第四十
    一條第一項︰「犯最重本刑為五年以下有期徒刑之刑之罪，而受六個月以下有期
    徒刑或拘役之宣告，因身體、教育、職業、家庭之關係或其他正當事由，執行顯
    有困難者，得以一元以上三元以下折算一日，易科罰金。」，並經總統於九十年
    一月十日公布施行，將易科罰金之適用範圍擴大為最重本刑五年以下有期徒刑之
    罪，而易服勞役及期間、數罪併罰之定執行刑、緩刑及易以訓誡、易科罰金各事
    項，均應依新法〈最高法院二十四年七月民刑庭總會（二）意旨參照〉，本件被
    告行為後法律既有變更，雖其所犯之罪原在得易科罰金之適用範圍，仍應依刑法
    第二條第一項前段之規定，併諭知易科罰金之折算標準，以資懲儆。公訴人雖認
    被告前已經多次駕駛交通工具肇事，並分別致人於死或受傷，並為法院判刑在案
    ，豈料被告在已經犯下業務過失致死罪嫌，使社會無辜家庭遭逢親人死亡悲痛之
    慘狀後，非但不知警惕，以隨時保持注意，竟仍多次駕車肇事，本件亦經警查獲
    被告在酒後已達不能安全駕駛之程度後，仍擅自駕車行駛上路。按被告縱已多次
    肇事為法院判刑，仍無動於衷繼續違法一情觀之，非將被告判處有期徒刑以上刑
    度，顯不足使其心生警惕等情，而具體求刑有期徒刑六月等語，惟因被告固於八
    十四年間，因業務過失致死罪，經法院判處有期徒刑一年四月，緩刑四年確定，
    又於八十五年間，因犯業務過失傷害罪，經法院判決公訴不受理確定在案，但均
    非因服用酒類而肇事，且前案經緩刑後，亦因緩刑期滿，未經撤銷緩刑，故其刑
    之宣告已失其效力，本件雖有服用酒類，不能安全駕駛動力交通工具而駕駛，但
    並未肇事，所生危害尚輕，是公訴人所認尚嫌過重，應予敘明。
據上論斷，應依刑事訴訟法第二百九十九條第一項前段，刑法第一百八十五條之三、
第二條第一項前段、修正後第四十一條第一項，罰金罰鍰提高標準條例第一條前段、
第二條，判決如主文。
本案經檢察官吳傑人到庭執行職務。
中      華      民      國    九十      年      四      月    二十三  日
                                臺灣高雄地方法院刑事第七庭
                                    審判長法  官    裕斗
                                          法  官    蔡正雄
                                          法  官    林家賢
右正本證明與原本無異。
如不服本判決，應於判決送達後十日內，向本院提出上訴狀。
                                          書記官    李忠霖
中      華      民      國    九十      年      四      月    二十三    日


司法院資訊處製作；財團法人民間司法改革基金會備份。
